臺灣屏東地方法院刑事判決　　　　　　　 95年度易字第522號
公　訴　人　臺灣屏東地方法院檢察署檢察官
被　　　告　甲○○
　　　　　　　　　　弄1號5樓.
上列被告因違反毒品危害防制條例案件，經檢察官聲請簡易判決
處刑（95年度毒偵字第634 號），本院認為不宜以簡易判決處刑
，改依通常程序審理，判決如下：
    主  文
甲○○無罪。
    理  由
一、公訴意旨略以：被告甲○○明知大麻係毒品危害防制條例第
    2 條第2 項第2 款所稱之第二級毒品，不得持有，竟仍於民
    國95年4 月8 日3 時10分許，在屏東縣恆春鎮墾丁里大尖原
    野樂園廣場內，收受某姓名年籍不詳之人所交付已點燃之大
    麻菸而持有之，嗣為警當場查獲，並扣得大麻菸1 支，因認
    被告涉犯毒品危害防制條例第11條第2 項持有第二級毒品罪
    嫌等語。
二、按犯罪事實應依證據認定之，無證據不得認定其犯罪事實，
    刑事訴訟法第154 條第2 項定有明文。再按認定犯罪事實所
    憑之證據，雖不以直接證據為限，間接證據亦包括在內，然
    無論直接證據或間接證據，其為訴訟上之證明，須於通常一
    般之人均不致有所懷疑，而得確信其為真實之程度者，始得
    據為有罪之認定，倘其證明尚未達此一程度，而有合理之懷
    疑存在而無從使事實審法院得有罪之確信時，即應由法院為
    諭知被告無罪之判決，此觀最高法院76年台上字第4986號判
    例自明。
三、本件公訴人認被告甲○○涉有持有毒品大麻之罪嫌，無非係
    以被告為警查獲時手上有正點燃之香菸、扣案大麻菸1 支及
    行政院衛生署管制藥品局之鑑定書1 紙為主要論據。訊據被
    告甲○○固坦承為警查獲上開大麻菸之事實，惟堅決否認持
    有第二級毒品之犯行，辯稱：我當時在跳舞，拿菸給我的是
    來跟我搭訕的外籍人士，是他請我幫他拿一下菸的，我手伸
    起來，菸就在我手上等語，經查：
(一)證人即本案查獲之員警曾繁正於本院審理時證述：我是看到
    約有4 、5 個人在聊天、跳舞，其中還有外國人，菸點燃後
    ，輪了2 、3 個人吸後再遞到被告手上，其中外國人也有抽
    那根菸，被告當時在跳舞，我上前盤查的時候菸剛好傳到被
    告手上，我沒有看到被告有吸菸的動作，…我抓被告的時候
    ，她先問我「為什麼要抓我」，我反問他「你不知道這是什
    麼東西嗎？」，被告回答我說「不知道」等語明確（見本院
    卷第45頁至第47頁）；證人即被告查獲當天同行友人乙○○
    於本院審理時證述：那天我跟另外一群朋友在聊天，我距離
    被告約2 、3 步遠，我看到有個外國人跟被告搭訕，我沒想
    太多，過一陣子我又轉頭看他們時，剛好看到那個老外將他
    手上的1 根菸交到被告手上並快步離開等語（見本院卷第47
    頁背面），核與被告所辯係自外國人手上接過香菸等語相符
    ，足徵被告並非扣案之香菸之原所有人，其短暫占有上開香
    菸客觀行為，是否堪認係對上開香菸已具有事實上支配管領
    力之持有狀態容有疑義；復查，被告經採尿送驗結果MDMA類
    及大麻均呈陰性反應，此有台灣檢驗科技股份有限公司濫用
    藥物尿液檢驗報告1 紙附卷可按（見偵卷第9 頁），又經本
    院勘驗扣案之香菸1 支結果：長度約4 公分，一端燃燒痕跡
    明顯，另一端燃痕跡不明顯，此有本院勘驗筆錄在卷可按（
    見本院卷第52頁），並佐以上開證人均言及未見被告吸食上
    開香菸之證述及查獲當時係為深夜3 時許之春天吶喊音樂活
    動，被告於光線不甚明亮之處所中跳舞，受不甚熟識之外國
    人受託代拿香菸，如被告並非施用大麻習慣之人，在其所受
    託之大麻菸外觀與香菸無異之情形下，如何能辨悉受託物係
    摻有第二級毒品大麻違禁物之成分，且於短暫占有中即為警
    查獲，就被告主觀上應無從知悉所占有之物品為毒品而置於
    事實上支配管領力下之故意可言，被告所辯堪以採信。
(二)至卷附之行政院衛生署管制藥品管理局之鑑定書1 紙，雖可
    證明扣得上開大麻菸，含有四氫大麻酚為大麻主成分之一，
    為毒品無訛，但無從證明被告甲○○為上開大麻菸之所有人
    ，且其主觀上就持有物並無係屬毒品之認識，是無從認定有
    公訴人所指之犯行。綜上所述，本院復查無其他積極證據足
    資審認被告有何公訴人所指持有大麻之犯行，犯罪既不能證
    明，揆諸前揭法條及判例意旨，自不能證明被告犯罪，應為
    無罪之諭知，以昭審慎。
據上論斷，應依刑事訴訟法第452 條、第301 條第1 項前段，判
決如主文。
本案經檢察官鍾仁松到庭執行職務。
中　　華　　民　　國　　96　　年　　2 　　月　　15　　日
                  刑事第二庭  審判長法  官  羅森德
                                    法  官  陳松檀
                                    法  官  陳海寧
以上正本證明與原本無異。
如不服本判決應於收受本判決送達後10日內向本院提出上訴書狀
，其未敘述上訴理由者，並得於提起上訴後10日內向本院補提理
由書狀（均須按他造當事人之人數附繕本）「切勿逕送上級法院
」
中　　華　　民　　國　　96　　年　　2 　　月　　15　　日
                                    書記官  劉淑蓉
